【裁判字號】    97,訴,3811
【裁判日期】    971127
【裁判案由】    誣告
【裁判全文】
臺灣臺中地方法院刑事判決              97年度訴字第3811號
公  訴  人  臺灣臺中地方法院檢察署檢察官
被      告  丙○○
上列被告因誣告案件，經檢察官提起公訴（97年度偵字第13646
號），本院判決如下：
    主    文
丙○○意圖他人受刑事處分，向該管公務員誣告，處有期徒刑參
月，緩刑貳年。
    犯罪事實
一、丙○○與乙○○、甲○○均係同事關係，3人自民國97年1月
    初起，共同在臺中縣潭子鄉○○街6 號租屋合住。嗣於97年
    1 月間，因丙○○與乙○○2 人交惡，甲○○與丙○○乃於
    同年2 月14日搬離上開住處。惟丙○○因與乙○○有金錢糾
    紛，明知其所有車牌號碼EXK- 839號輕型機車係借予乙○○
    使用並未遭竊，竟意圖使乙○○受刑事處分，於同日下午4
    時30分許，前往臺中縣警察局豐原分局潭北派出所報案，向
    警員黃生炎誣稱：上開機車於同日下午3 時30分許，在其租
    屋處前發現失竊云云，嗣於同年月20日上午8 時30分許，丙○○已取回上開機車，仍於同日上午9 時21分許，前往臺中
    縣警察局豐原分局潭北派出所製作筆錄，向警員范朝傑表示
    乙○○係竊取上開機車之人云云，而誣指乙○○涉犯竊盜罪
    嫌。嗣經員警通知乙○○及甲○○到案說明，始查悉上情。
二、案經臺中縣警察局豐原分局報請臺灣臺中地方法院檢察署檢
    察官偵查起訴。
    理    由
壹、程序方面：
    按被告以外之人於審判外之言詞或書面陳述，除法律有規定
    者外，不得作為證據，刑事訴訟法第159 條固定有明文，惟
    被告以外之人於審判外之陳述，雖不符同法第159 條之1 至
    之4 規定，而經當事人於審判程序同意作為證據，法院審酌
    該言詞陳述或書面陳述作成時之情況，認為適當者，亦得為
    證據；又當事人、代理人或辯護人於法院調查證據時，知有
    第159 條第1 項不得為證據之情形，而未於言詞辯論終結前
    聲明異議者，視為有前項之同意，同法第159 條之5 亦定有
    明文。查本判決所引用之下列各項證據方法之證據能力，被
    告及檢察官於本院準備程序時均表示無意見，同意作為證據
    ，且於本院審理中調查證據時，知有刑事訴訟法第159 條第
    1 項不得為證據之情形，亦未於言詞辯論終結前聲明異議，
    且本院審酌該等證據作成之客觀情況均無不當，並無不宜作
    為證據之情事，依刑事訴訟法第159 條之5 之規定，認均具
    有證據能力。
貳、實體方面：
一、訊據被告丙○○矢口否認有何誣告之犯行，辯稱：機車之前
    雖借乙○○使用，但搬家之前就已經跟乙○○要回機車鑰匙
    ，乙○○就不可以再騎伊的機車，搬家當天回到住處發現機
    車不見就去報案，報案之後才知道是乙○○偷了伊的機車云
    云。然查：
  (一)被告丙○○於97年2 月14日下午4 時30分許，前往臺中縣警
    察局豐原分局潭北派出所報案，並於警員黃生炎詢問時稱：
    伊所有車牌號碼EXK- 839號輕型機車於同97年2 月14日下午
    3 時30分許，在臺中縣潭子鄉○○街6 號前發現失竊等語，
    嗣於同年月20日上午8 時30分許，被告已取回上開機車，仍
    於同日上午9 時21分許，前往臺中縣警察局豐原分局潭北派
    出所製作筆錄，向警員范朝傑表示乙○○係竊取上開機車之
    人等情，有該調查筆錄2 份（見警卷第2 頁至第6 頁）及臺
    中縣警察局車輛協尋電腦輸入單、臺中縣警察局車輛尋獲電
    腦輸入單各1 紙（見警卷第28、29頁）在卷可稽，顯見被告
    確有於上開時、地向該管公務員申告乙○○犯有竊盜之罪名
    甚明。
  (二)被告雖以前揭情詞置辯，惟查證人乙○○於偵查中具結證稱
    ：機車本來就跟被告借用，因為被告還有另1 台汽車，所以
    機車一直都是我在使用，後來被告打電話給我，我就承諾要
    還，伊跟被告說等上班就把機車還給被告，這幾天先借伊騎
    ，之後人不舒服好幾天沒有上班，等到回去上班時就把機車
    騎還等語（見偵查卷第8 頁），而證人甲○○於偵查中亦具
    結證稱：伊知道被告報失竊之前乙○○有用1 個多月，從今
    年1 月份起就開始使用，一直用到乙○○把機車還給被告的
    時候等語（見偵查卷第7 頁），復於本院審理時到庭證稱：
    當天搬家時就發現機車不見了，發現不見時被告就有打電話
    給乙○○，是在被告報案之前打的電話，乙○○有說機車在
    她那裡，電話中2 人有因為金錢的事在吵架，在被告報案機
    車遺失之前，被告就已經知道機車是乙○○在騎用中，因為
    乙○○當時不還，被告可能不知道如何處理，才會用錯方式
    等語（見本院卷第20頁至第22頁），是依證人乙○○、甲○○上開所述，顯見被告於報案機車失竊前已知上開機車係乙○○騎用中並未失竊之情事無訛，而被告於本院審理時亦自
    承在報案機車遺失之前，就已經知道機車是乙○○騎走的等
    語（見本院卷第22頁），則被告上開所辯報案之後才知道是
    乙○○偷了伊的機車云云，自不足採。
  (二)被告雖又辯稱：搬家之前2 天有跟乙○○說機車不可再騎，
    也有要回機車鑰匙，因為當時搬家很混亂，所以把機車鑰匙
    放在租屋處的客廳茶几桌上，是乙○○自己將鑰匙拿走云云
    ，然被告就此並未提出任何證據證明，且與上開證人乙○○
    、甲○○所述機車一直都是乙○○騎用等情不符，且衡情被
    告與乙○○2 人關係已交惡，被告倘若確係禁止乙○○再使
    用上開機車，理應將所取回之機車鑰匙放至妥當之處，以免
    同屋居住之乙○○再任意拿取使用該機車，豈有隨意放至客
    廳茶几桌上無所防範之理，是被告上開所辯是否屬實，即非
    無疑。
  (三)按告訴人所訴事實不能證明其係屬實，在對於被訴人為不起
    訴處分確定者，固不能謂告訴人因此即應負誣告罪責，然此
    必以告訴人有出於誤會或懷疑被訴人有此事實，或對其事實
    誇大其詞而為申告之情形，始足以當之，若告訴人以自己親
    歷被害事實，堅指被訴人有犯罪行為，指名向該管公務員告
    訴，經不起訴處分，認被訴人無此犯罪事實者，即不能謂告
    訴人不應負誣告罪責（最高法院32年上字第184 號判例參照
    ）。本件被告所有車牌號碼EXK- 839號之輕型機車係借予乙○○使用並未遭竊等情，已如前述，而被告仍分別於97年
    2 月14日下午4 時30分許及同年月20日上午9 時21分許，前
    往臺中縣警察局豐原分局潭北派出所製作筆錄，向警員申告
    機車失竊，且係乙○○所竊取，且於員警告知誣告他人意圖
    使其受刑事處罰係觸犯刑法誣告罪之情形下仍堅稱乙○○之
    竊盜犯行（見警卷第6 頁），顯非單純出於誤會或懷疑，抑
    或對其申告事實誇大其詞所致，其主觀上有使乙○○受刑事
    處分之誣告犯意至明。
  (四)綜上所述，被告前開所辯，顯係飾卸之詞，委不足採，本件
    事證明確，被告犯行洵堪認定，應依法論科。
二、核被告丙○○所為，係犯刑法第169 條第1 項之誣告罪。被
    告先於97年2 月14日向臺中縣警察局豐原分局潭北派出所警
    員黃生炎報案稱：上開機車於同日下午3 時30分許，在其租
    屋處前發現失竊云云而誣告不特定人涉犯竊盜罪嫌；嗣被告
    進而於同年月20日上午9 時21分許，向臺中縣警察局豐原分
    局潭北派出所警員范朝傑表示乙○○係竊取上開機車之人而
    誣告乙○○涉犯竊盜罪嫌，其未指定犯人誣告之低度行為，
    為其後指定犯人誣告之高度行為所吸收，不另論罪。爰審酌
    被告率爾誣指他人犯罪，致使刑事偵查機關浪費無益資源，
    進行調查其所誣指之犯罪情節，對國家司法權之行使，易致
    生錯誤之結果，並使被害人疲於應訴，致生訟累，對被害人
    名譽亦生危害，惡行非輕，惟念其犯後已坦承報案前即已知
    機車係由被害人騎用中，態度尚稱良好等一切情狀，量處如
    主文所示之刑，以資懲儆。末查，被告未曾受有期徒刑以上
    刑之宣告，有臺灣高等法院被告前案紀錄表1 份在卷可考，
    其因一時失慮，急於將所有之機車取回，而觸犯刑章，本院
    審理中已坦承部分犯行，且檢察官亦請求從輕量刑，以啟自
    新，本院認被告經此科刑教訓，應能知所警惕而無再犯之虞
    ，是上開所宣告之刑，以暫不執行為適當，爰依刑法第74條
    第1 項第1 款規定，併予宣告緩刑2 年，以啟自新。
據上論斷，應依刑事訴訟法第299 條第1 項前段，刑法第169 條
第1 項、第74條第1 項第1 款，判決如主文。
本案經檢察官丁○○到庭執行職務。
中    華    民    國    97    年    11    月    27    日
                  刑事第十庭    審判長法  官  黃家慧
                                      法  官  黃賢婷
                                      法  官  陳玉聰
以上正本證明與原本無異。
如不服本判決，應於收受送達後10日內向本院提出上訴書狀（應
敘述具體理由並附繕本）。
上訴書狀如未敘述理由，應於上訴期間屆滿後20日內補提理由書
於本院。
                                      書記官  吳彩華
中    華    民    國    97    年    11    月    27    日
附錄本判決論罪科刑之法條：
刑法第169條第1項
意圖他人受刑事或懲戒處分，向該管公務員誣告者，處7年以下
有期徒刑。


司法院資訊處製作；財團法人民間司法改革基金會備份。
